臺灣臺北地方法院刑事判決　　　　　　　100年度訴字第203號
公　訴　人　臺灣臺北地方法院檢察署檢察官
被　　　告　盧昭榮
選任辯護人　蕭仁杰律師
上列被告因違反毒品危害防制條例案件，經檢察官提起公訴（99
年度偵字第25289 號），本院判決如下：
    主  文
盧昭榮無罪。
    理  由
壹、公訴意旨略以：被告盧昭榮明知安非他命係經我國主管機關
    列管之第二級毒品，不得販賣，竟意圖營利，基於販賣第二
    級毒品安非他命之犯意，於民國99年9 月16日中午，在臺北
    市○○○路133 巷1 號203 室（下稱本案案發地），販賣第
    二級毒品安非他命與證人張惠雯，得款新臺幣（下同）2,00
    0 元。經警循線查獲上情，並於被告隨身包包中，扣得安非
    他命3 包、吸食器1 個。因認被告涉犯毒品危害防制條例第
    4 條第2 項販賣第二級毒品罪嫌。
貳、按「犯罪事實應依證據認定之，無證據不得認定犯罪事實。
    」，刑事訴訟法第154 條第2 項定有明文。又「刑事訴訟法
    第161 條已於91年2 月8 日修正公布，其第一項規定：檢察
    官就被告犯罪事實，應負舉證責任，並指出證明之方法。因
    此，檢察官對於起訴之犯罪事實，應負提出證據及說服之實
    質舉證責任。倘其所提出之證據，不足為被告有罪之積極證
    明，或其指出證明之方法，無從說服法院以形成被告有罪之
    心證，基於無罪推定之原則，自應為被告無罪判決之諭知。
    」，最高法院著有92年臺上字第128 號判例要旨可供參照。
    再者，「按毒品危害防制條例第十七條第一項規定，犯同條
    例第四條至第八條、第十條或第十一條之罪，供出毒品來源
    ，因而查獲其他正犯或共犯者，減輕或免除其刑。則施用毒
    品之人如供出毒品之來源，有可能因而獲邀減輕或免除其刑
    之寬典，故其陳述須無瑕疵可指外，且為擔保持有或施用毒
    品者所稱其所買受毒品指證之真實性，尤應有足以令人確信
    其陳述為真實之補強證據，始能資為論罪之依據。因而，事
    實審法院必須調查其他證據以為補強，使其證明力達於一般
    人均不致有所懷疑而得確信其為真實之程度，始得據為對他
    人不利之認定。而關於毒品施用者其所稱向某人購買毒品之
    供述，必須補強證據佐證，係指毒品購買者之供述縱使並無
    瑕疵，仍須補強證據佐證，以擔保其供述之真實性，該所謂
    補強證據，必須與施用毒品者關於相關毒品交易之供述，具
    有相當程度之關連性，且足使一般人對於施用毒品者之供述
    無合理之懷疑存在，而得確信其為真實，始足當之。至於購
    買毒品者先後陳述次數之多寡、內容是否一致，均非足以擔
    保其關於毒品來源陳述真實性之補強證據，故不能據為關於
    毒品來源之陳述是否與事實相符之判斷依據。」，亦有最高
    法院100 年度台上字第3272號判決意旨可參，此亦為刑事訴
    訟法第154 條，犯罪事實應依證據認定之證據裁判原則，及
    因保障被告人權，無罪推定原則之所在，此項刑事訴訟基本
    原則，不能因毒品行為之交易期間短暫、交易方法隱密、交
    易對象單純，致查獲不易、蒐證困難等原因而放棄，或減低
    對於犯罪構成要件應予嚴格證明之堅持，此項基本原則應為
    法官證據證明力自由判斷職權行使之限制。
、檢察官之舉證：
一、被告之供述。
二、證人張惠雯之證述。
三、證人張惠雯之台灣檢驗科技股份有限公司2010年10月6 日UL
    /2010/90611濫用藥物檢驗報告1 份。
四、交通部民用航空局航空醫務中心99年12月14日航藥鑑字第09
    97787 號毒品鑑定書。
五、證人張惠雯持用門號0000000000號行動電話與證人林思貝持
    用門號0000000000號行動電話之雙向通聯紀錄各1份。
肆、被告及辯護人之辯解：
一、被告固坦認於99年10月18日，在臺北市○○區○○街32號前
    ，為警查扣之第二級毒品甲基安非他命3 包及吸食器1 個為
    其所有，伊於99年9 月15日晚間9 時至10時許，前往本案案
    發地將鑰匙交與證人張惠雯，轉還與該處承租人即證人謝羽
    嘉等情，惟堅決否認有何販賣第二級毒品犯行，辯稱：於99
    年9 月16日，被告整天都和被告當時女朋友即證人林思貝待
    在被告新北市板橋區縣○○道○ 段221 號4 樓住處（下稱被
    告住處），當日晚間尚與證人林思貝一同至鄰近之遠傳電訊
    服務站；上開扣案毒品及吸食器係供被告個人施用；於99年
    9 月16日整日，被告均未至本案案發地，該日均未與證人張
    惠雯碰面等語。
二、辯護人為被告辯護稱：
(一)、證人張惠雯證稱被告當時手上拿著毒品搖來搖去，伊就向被
    告購買毒品，並拿2,000 元給被告，事後伊、被告及證人謝
    羽嘉3 人共同施用伊所購買之毒品云云，顯然與一般毒品交
    易必須事先確定交易時間、地點及毒品價金等典型方式，全
    然相異，從而證人張惠雯所稱伊向被告購買毒品乙情，顯與
    事實不符。
(二)、證人謝羽嘉於本院審理時證稱：隔一天的時候，證人張惠雯
    有問我是否是我報案的，當時她情緒很激動，就是對我很兇
    ，還跟我說「如果不是妳的話，難道是妳弟」，她所指的我
    弟弟就是被告，我回答說我都不知道，我沒有等語，足認證
    人張惠雯被查獲施用毒品時，主觀上已經懷疑係證人謝羽嘉
    或被告所檢舉，因此證人張惠雯對被告之指證，恐有懷恨在
    心、挾怨報復之虞。
(三)、證人林思貝於本院審理時證述被告確實自99年9 月15日上午
    8 時起，至同年9 月17日凌晨0 時40分許，2 人均在一起，
    期間兩人尚於同年9 月15日晚間10時許，一起前往本案案發
    地門口，並由被告將證人謝羽嘉所有之鑰匙交付給證人張惠
    雯以轉交與證人謝羽嘉等事實，從而證人張惠雯聲稱被告在
    99年9 月16日接近中午時，曾經販賣2,000 元之安非他命給
    證人張惠雯，顯與事實不符。
(四)、綜上，本案除證人張惠雯悖於一般經驗法則之指證內容外，
    並無其他積極證據足以認定被告確有販賣毒品給證人張惠雯
    。況依證人林思貝及謝羽嘉於本院審理時之證述，均與被告
    答辯內容相符，足可認定被告確無販賣毒品之事實，應為被
    告無罪之判決。
伍、本院之判斷：
一、證據能力部分：
(一)、按法院或檢察官得囑託醫院、學校或其他相當之機關、團體
    為鑑定，或審查他人之鑑定，並準用第203 條至第206 條之
    1 規定；其須以言詞報告或說明時，由受囑託機關實施鑑定
    或審查之人為之，刑事訴訟法第208 條第1 項定有明文。而
    檢察官或法院依刑事訴訟法第208 條第1 項前段規定囑託鑑
    定機關實施鑑定所為之書面報告，參諸刑事訴訟法第159 條
    修正立法理由之說明，核屬該條所稱之「除法律有規定者外
    」之範圍，為傳聞例外，應具有證據能力。卷附之證人張惠
    雯之台灣檢驗科技股份有限公司2010年10月6 日UL/2010/90
    611 濫用藥物檢驗報告1 份、交通部民用航空局航空醫務中
    心99年12月14日航藥鑑字第0997787 號毒品鑑定書及被告之
    台灣檢驗科技股份有限公司2010年10月22日UL/2010/A0586
    濫用藥物檢驗報告（參臺灣臺北地方法院檢察署99年度偵字
    第25289 號卷，下稱第25289 號卷，第46頁、第83頁及本院
    卷第73頁），分為檢察官授權偵辦員警移請鑑定機關對查獲
    被告時所扣得之甲基安非他命、被告及證人張惠雯尿液所為
    之鑑定，揆諸前揭說明，上開鑑驗書函所載之內容具有證據
    能力。
(二)、按被告以外之人於檢察事務官、司法警察官或司法警察調查
    中所為之陳述，與審判中不符時，其先前之陳述具有較可信
    之特別情況，且為證明犯罪事實存否所必要者，得為證據，
    亦為刑事訴訟法第159 條之2 所明定。該條所謂「具有較可
    信之特別情況」，係指證人於司法警察調查中所為之陳述，
    與審判中不符，而其先前之陳述，從客觀上之環境或條件等
    情況加以觀察，有足以取代審判中交互詰問之可信性保證者
    而言。又該條所稱「為證明犯罪事實存否所必要者」，應係
    指就具體個案案情及相關卷證判斷，為發現實質真實目的，
    認為除該項審判外之陳述外，已無從再就同一供述者，取得
    與其上開審判外陳述之相同供述內容，倘以其他證據代替，
    亦無從達到同一目的之情形而言。經查：證人張惠雯於本院
    審理時對於其如何向被告購得安非他命等細節，經交互詰問
    後，多表示不復記憶，須閱覽先前筆錄才可確認時間等語（
    參本院卷第109 頁反面、第110 頁、第111 頁、第111 頁反
    面及第116 頁），與證人張惠雯於警詢時對於向被告購得安
    非他命過程指證歷歷，兩者已有不符。又證人張惠雯於100
    年5 月30日至本院接受交互詰問時，距案發時間已8 月有餘
    ，可見證人張惠雯對於案發詳情，記憶力已漸淡忘，相較於
    證人張惠雯於案發兩天後即99年9 月18日接受員警詢問，對
    於案發過程，應較有清晰之記憶，是證人張惠雯於警詢之指
    述，應具有客觀外部較為可信之特別情況，又為證明犯罪事
    實存否所必要，揆諸上開規定，自有證據能力。
(三)、按被告以外之人於偵查中向檢察官所為陳述，除顯有不可信
    之情況者外，得為證據，刑事訴訟法第159 條之1 第2 項定
    有明文。考諸其立法目的，在於偵查中對被告以外之人所為
    之偵查筆錄，性質上雖屬傳聞證據，惟刑事訴訟法規定檢察
    官代表國家偵查犯罪、實施公訴，依法其有訊問被告、證人
    及鑑定人之權，證人、鑑定人並須具結，而實務運作時，檢
    察官偵查中向被告以外之人所取得之陳述，原則上均能遵守
    法律規定，不致違法取供，其可信度極高，職是，被告以外
    之人前於偵查中已具結而為證述，除反對該項供述得具有證
    據能力之一方，已釋明「顯有不可信之情況」之理由外，不
    宜遽指該證人於偵查中之陳述不具證據能力。經查，證人張
    惠雯在檢察官面前以證人身分所為之證述，業經具結，有該
    證人結文在卷可徵（見第25289 號卷第52頁及第80頁），被
    告及其辯護人並未提及檢察官在訊問上開證人時有不法取供
    之情形，亦未釋明上開證人之證述有何顯不可信之情況，依
    上開規定，證人張惠雯在檢察官面前之證述筆錄，自得作為
    本案證據。
(四)、被告以外之人於審判外之陳述，雖不符刑事訴訟法第159 條
    之1 至之4 等4 條規定，而經當事人於審判程序同意作為證
    據，法院審酌該陳述作成時之情況，認為適當者，亦得作為
    證據，刑事訴訟法第159 條之5 第1 項定有明文。經查，本
    判決後開所引用，除上開(一)至(三)以外，其餘各該被告以外之
    人於審判外之陳述（包括言詞及書面供述），屬傳聞證據，
    原則上不得作為證據使用，惟被告及其辯護人於本院準備程
    序中表示同意作為證據使用（參本院卷第50頁及第80頁反面
    ），本院審酌上開證據製作時之情況，並無違法不當之情事
    ，認為以之作為證據應屬適當，揆諸前開規定，應認該等供
    述證據例外均有證據能力。
(五)、其餘資以認定本案犯罪事實之非供述證據（詳後述），亦查
    無違反法定程序取得之情形，依刑事訴訟法第158 條之4 反
    面規定，應具證據能力。
二、證明力部分：
(一)、證人張惠雯於警詢指稱其向被告購買過2 次安非他命，第1
    次於99年9 月13日上午11時許，以2,000 元購得1 包安非他
    命，第2 次於99年9 月16日中午12時許，以2,000 元購買安
    非他命1 包，該2 次購毒均為被告前來其暫住之本案案發地
    ，主動問伊「有安非他命，要不要購買」，其決定後再向被
    告購買，均為當場交付金錢後，被告即將毒品拿給伊云云（
    參第25289 卷第9 頁），並於偵查中陳稱其向被告買過兩次
    毒品，99年9 月16日大概中午，被告到本案案發地，主動問
    伊要不要安非他命，被告先把安非他命拿出來給伊看，其用
    2,000 元向被告購買，毒品均用盡，第1 次向被告購買的時
    間、地點，均同警詢所述，被告第1 次賣伊毒品方式，也是
    同前所述云云（參第25289 卷第50頁至第51頁）。然而：
１、法院不得就未經起訴之犯罪審判，刑事訴訟法第268 條定有
    明文。本案檢察官僅起訴被告係於99年9 月16日，販賣安非
    他命與證人張惠雯1 次之犯行，至於證人張惠雯指稱其於99
    年9 月13日，以2,000 元之代價，向被告購得安非他命1 次
    等事實，是否屬實，既非本案起訴範圍，揆諸前開規定，本
    院無從審理、認定，首先敘明。
２、證人林思貝於99年9 月15日上午8 時許，與被告相約於臺北
    縣三重市○○路之上格旅館房間內見面，討論雙方價錢問題
    ，討論中，被告要求證人林思貝交出30萬元，並不准證人林
    思貝離開被告，先限制證人林思貝不得任意離開旅館房間，
    再帶證人林思貝前往被告住處，被告1 人隨時看管，限制證
    人林思貝行動，直到同年月16日晚間10時許，被告帶證人林
    思貝外出找朋友，於同年月17日凌晨0 時20分許，回到被告
    住家樓下，證人林思貝堅持不想再度回到被告住家，雙方進
    而發生爭吵，被告於同年月17日凌晨0 時40分許，強取證人
    林思貝包包等財物後離開現場等情，為證人林思貝於99年9
    月17日警詢時證述明確（參臺灣板橋地方法院檢察署99年度
    偵字第27453 號卷，下稱第27453 號卷，第13頁至第15頁、
    第17頁）。證人林思貝並於本院審理時證稱：99年9 月15日
    上午8 時許，被告與我相約到新北市三重區上格旅館，討論
    雙方金錢糾紛，直到晚間旅館時間到，我們才離開上格旅館
    ，因為被告要我還他錢，所以都不讓我離開，後來晚上到三
    重夜市買東西，買完東西到證人謝羽嘉租屋處（即本案案發
    地），因為那邊不能待，所以被告就把我帶回被告住處，但
    被告母親不讓我待，所以就拿錢給被告叫他帶我出去，所以
    我們就到美芙旅館，不過錢不夠過夜，被告又帶我回到被告
    住處，所以第1 天的晚上就住在被告的住處，我和被告都在
    被告住處房間裡面，房間沒有被反鎖，被告一開始有陪我睡
    ，我先睡著，睡到隔天下午（即99年9 月16日），是被告叫
    我起床吃東西，一直到隔天晚間才帶我去85度Ｃ，第1 天晚
    上一直到隔天的晚上，被告都沒有出門，被告情緒很激動，
    被告一直顧著我，到了晚上才去85度Ｃ跟被告朋友見面，被
    告又把我帶回被告住處，回到被告住處之後，被告又帶我出
    門，我們坐計程車一直繞，不知道被告要帶我去哪裡，那時
    候也是晚上，後來我們就又回到被告住處，要上樓的時候，
    我在1 樓樓梯間，當時被告走我前面，我講話刺激到被告，
    被告就要打我，我逃到樓下，被告追下來打我，被告一直打
    我並拉我的包包，我跑到巷子口喊救命，這時被告拉著我的
    包包就跑了，我就大喊搶劫，大約1 個小時後，我才到派出
    所作筆錄等語（參本院卷第157 頁、第158 頁反面、第159
    頁至第162 頁）。參酌證人林思貝前因告訴被告涉犯傷害、
    恐嚇及搶奪等案件，於99年9 月17日凌晨3 時30分至臺北縣
    警察局海山分局埔墘派出所製作警詢筆錄，被告於同日上午
    7 時40分許，前往同一警局製作警詢筆錄等情，有兩人警詢
    筆錄在卷可稽（參第27453 號卷第12頁及第5 頁，並為證人
    林思貝於本院審理時證述明確（參本院卷第154 頁反面）。
    則證人林思貝製作前揭警詢筆錄陳述上情時，係證人張惠雯
    於99年9 月18日向員警舉發本案之前，證人林思貝非於本案
    案發後始前往警局製作筆錄，當無事先與被告勾串之虞，衡
    以證人林思貝既因上情與被告交惡，並於本院審理時要求與
    被告隔離訊問，實無坦護被告動機及傾向，堪信證人林思貝
    所述，應為真實。從而，被告既於99年9 月15日上午8 時許
    ，至同年月17日凌晨0 時40分止，為解決其與證人林思貝之
    債務糾紛，全程緊迫盯人，獨自1 人強將證人林思貝置於其
    支配範圍內，不讓證人林思貝離其而去，又於99年9 月16日
    均與證人林思貝同在被告住處房間內，直至同日晚間10時許
    ，兩人才共同前往某處85度Ｃ與被告朋友見面，可見被告幾
    無可能於同日中午分身前往本案案發地點而與證人張惠雯進
    行毒品交易，則證人張惠雯指證被告於99年9 月16日中午12
    時許，在本案案發地，向被告購得安非他命云云，顯與事實
    相悖。至於證人林思貝於本院審理證稱99年9 月15日晚間雙
    方自三重夜市買完東西後，被告有帶同伊前往本案案發地點
    等語，對照林思貝於本院審理時證稱：我們只有在門口待幾
    分鐘而已，沒有進去，因為有個女生跟被告說不是答應她們
    不會再找我，為何還要把我帶來，被告沒有說什麼就把我帶
    走等語（參本院卷第158 頁、第156 頁），並參酌被告於本
    院審理時供稱：當天我只是把本案案發地點鑰匙交與證人張
    惠雯後，就帶證人林思貝走了等語（參本院卷第169 頁反面
    ），可見被告於99年9 月15日晚間前往本案案發地，但僅為
    短暫逗留而已，尚無可能在此瞬間即與證人張惠雯議妥毒品
    交易，且與證人張惠雯證述雙方係於99年9 月16日中午碰面
    買賣毒品乙情不符，無從以被告於99年9 月15日晚間前往本
    案案發地乙事，逕認被告於翌日即16日至本案案發地點出售
    安非他命與證人張惠雯。
３、證人張惠雯於警詢及偵查中均指稱係被告前來其暫住之本案
    案發地點主動問伊「有安非他命，要不要購買」，其決定後
    再向被告購買；被告就直接拿出毒品甩來甩去，問伊要不要
    ，伊就跟被告買了云云。但是，證人張惠雯於本院審理時證
    稱：我是去年被抓前沒多久才認識被告，跟他只有見過1 、
    2 次面，是拿毒品時見面的；在與被告碰面之前，完全沒有
    跟被告講過想施用毒品之類的話，因為我不會跟一個不認識
    的人講這些話；證人謝羽嘉沒有告訴我或暗示我可以向被告
    買毒品；我見到被告前，沒有施用過安非他命的經驗，是看
    到被告與證人謝羽嘉在我面前施用，我好奇跟著用；跟被告
    買毒品沒有什麼定價，因為我也不知道多少錢，我只是拿2,
    000 元給被告，被告也沒有說2,000 元夠不夠云云（參本院
    卷第109 頁反面、第114 頁反面、第112 頁至該頁反面、第
    113 頁），衡諸販賣毒品之刑責甚重，賣方為逃避查獲，對
    於交易過程及方法，必然隱密，苟非對於購毒者底細有所認
    識，甚無可能主動要約出售毒品，惟如證人張惠雯所述，其
    向被告購得毒品前，沒有施用毒品經驗，不知道要用多少錢
    買毒品，雙方在交易前並不認識，證人謝羽嘉也沒有媒介雙
    方交易毒品，何以被告會完全不畏遭查緝風險，「主動」、
    「直接拿出毒品甩來甩去」地詢問證人張惠雯是否要購買毒
    品，何以被告尚未與證人張惠雯議價前，證人張惠雯即可拿
    出現金2,000 元向被告購買安非他命，證人張惠雯之證述，
    悖於常情。
４、本案案發地承租人即證人謝羽嘉於本院審理時證稱：我在證
    人張惠雯於98年9 月18日查獲隔天，證人張惠雯有打電話給
    我，跟我說她被抓的事，她問我是否是我報案的，當時她情
    緒很激動，對我很兇，還跟我說「如果不是你的話，難道是
    被告」，我回答說我都不知道等語（參本院卷第166 頁反面
    至第167 頁），則證人張惠雯係在證人謝羽嘉租屋處為警查
    獲，致電質問證人謝羽嘉原因，應與常情相符，證人謝羽嘉
    所述，應屬可採。對照證人張惠雯雖於本院審理時證稱其被
    查獲當日，沒有任何懷疑是誰去檢舉她，沒有想麼多云云，
    但隨後又改口證稱「一定是有事情才會發生的」、「我是9
    月18日那天被抓，而當天是被告生日，又是我的公休日，怎
    麼會這麼巧」等情（參本院卷第115 頁反面、第117 頁反面
    ），可見證人張惠雯對於被查獲乙事，心存芥蒂，進而可能
    誣指被告。
５、勾稽以上，證人張惠雯指證被告於上開時地販賣安非他命等
    證言，顯然與事實不符，證述內容亦有瑕疵，且存有誣指之
    風險，憑信度甚為低落，無法證明被告確有販賣安非命與證
    人張惠雯。
(二)、證人張惠雯於99年9 月18日為警查獲後，經採尿送驗後，呈
    安非他命類陽性反應乙情，有台灣檢驗科技股份有限公司20
    10年10月6 日UL/2010/90611 濫用藥物檢驗報告及99年臺北
    縣政府警察局海山分局尿液檢體編號順序登記簿各乙紙在卷
    可稽（參第25289 號卷第46頁至第47頁），固可證明證人張
    惠雯於查獲前數日曾有取得並施用安非他命類毒品乙事。不
    過，證人張惠雯於本院審理時證稱：除了向被告購買安非他
    命以外，沒有向其他人購買過，因為我沒有這種朋友；99年
    9 月18日為警查獲後沒有再施用過安非他命云云（參本院卷
    第115 頁），惟證人張惠雯又因施用毒品案件，為警於99年
    12月8 日查獲乙事，亦為證人張惠雯於本院審理時所自承（
    參本院卷第116 頁），是證人張惠雯所述，前後矛盾，顯示
    證人張惠雯尚有其他取得毒品之管道，縱其為警查獲當日經
    採尿送驗結果呈安非他命類陽性反應，尚不足證明其取得以
    施用之毒品，係向被告所購得。
(三)、被告於100 年10月18日，在臺北市○○區○○街32號前，為
    警查扣之甲基安非他命3 包及吸食器1 個為其所有乙事，為
    被告所坦承，而甲基安非他命3 包經送驗後，其中1 包為白
    色透明結晶1 袋，淨重0.9420公克，取樣0.0002公克，餘重
    0.94718 公克；另外2 包，均為白色微黃透明結晶，合計淨
    重4.6180公克，取樣0.0002公克，餘重4.6178公克，以上3
    包，均檢出甲基安非他命成分，有交通部民用航空局航空醫
    務中心99年12月14日航藥鑑字第0997787 號毒品鑑定書在卷
    可稽（參第25289 號卷第83頁）。然而，被告於警詢時堅詞
    否認有何販賣意圖，供稱上開扣案甲基安非他命3 包，均係
    供其施用，因為1 次購買比較便宜等語（參第25289 號卷第
    5 頁反面至第6 頁）。又被告於本案查獲時，為警採尿送驗
    結果，呈安非他命類陽性反應，可見被告確有施用甲基安非
    他命之事實，且查獲被告同時，亦扣得吸食器1 組，則扣案
    甲基安非他命3 包及吸食器1 組，係被告為供已施用而持有
    乙事，亦有憑證。再者，本案亦無查扣電子磅秤及分裝袋等
    一般出賣毒品之人為確認毒品數量、便於分裝小袋出售所欲
    使用之物品，甚難僅以被告持有上開毒品，逕認其目的係為
    販賣。從而，被告辯稱本案為警查獲扣得之甲基安非他命3
    包，純係供己施用，尚非全然無據，自不得以此逕認被告有
    販賣甲基安非他命與證人張惠雯乙事。至於檢察官聲請調閱
    證人張惠雯持用門號0000000000號行動電話與證人林思貝持
    用門號0000000000號行動電話之雙向通聯紀錄各1 份，僅得
    依行動電話基地臺之位置，確認證人2 人於99年9 月13日至
    99 年9月17日概略位置，無從憑此證明被告與證人張惠雯於
    99 年9月16日中午有碰面交易毒品乙事。
(四)、公訴人論告時另主張本案被告否認犯行，先辯稱事發時在警
    局製作筆錄，然經調閱筆錄後，改稱當天只是到證人謝羽嘉
    住處歸還鑰匙，前後供述不一；被告於警詢、偵查及法院準
    備程序中均表示事發當時並未使用行動電話，然而在審理時
    又改稱當天確實有使用行動電話，顯見被告是為掩護其犯行
    ，而未吐實；證人張惠雯於警詢、偵查及法院審理中證述被
    告販賣毒品的情節前後一致，且表示在警詢當時並未懷疑任
    何人向警方檢舉；證人謝羽嘉證稱證人張惠雯遭查獲之後，
    曾經撥打電話詢問證人謝羽嘉是否報警，可認定證人張惠雯
    為警查獲當時，縱有懷疑也是懷疑證人謝羽嘉，應無誣陷被
    告之理，況且證人張惠雯係初次施用毒品遭警方查獲，有無
    供出來源，不會影響處理之結果，證人張惠雯並未因此獲得
    任何的利益；證人林思貝之證詞可以證明99年9 月16日當天
    中午並不知道被告的行蹤為何，況且被告與證人林思貝均表
    示當天因證人張惠雯打電話給被告而起爭執，可以佐證本案
    於99年9 月16日當天被告與證人張惠雯是有聯繫，更可能進
    而交易毒品；證人謝羽嘉與被告以乾姊弟相稱，並且提供租
    屋處供被告躲避查緝，對於事發當天的情況，證人謝羽嘉之
    證詞與被告所言並不相符，僅就被告有利之部分記憶清晰，
    對於其餘被告借住其租屋處的細節均稱不清楚，在被告表示
    意見後證人謝羽嘉又當庭改稱其證詞，顯見證人謝羽嘉係為
    維護被告而有偽證之嫌疑；被告被警方查獲時，扣得3 包毒
    品，依照被告及證人林思貝之證詞，可知被告經濟情況不佳
    ，當時並無正當工作，可以佐證被告確實有販賣毒品之犯行
    云云。惟：
１、證人張惠雯於警詢、偵查及本院審理時對於在上開時地以2,
    000 元代價向被告購安非他命乙事，縱使前後一致，惟證人
    張惠雯證詞上顯然之瑕疵，詳如上論，自不得以其證述內容
    前後一致，即可以證明其所述為真。又公訴人提出其他證據
    ，與證人張惠雯證述內容，亦無從建立相當程度之關連性，
    均如前述，不足使本院對於證人張惠雯之供述認為無合理之
    懷疑存在。公訴人之主張，與前述對於施用毒品者供述證據
    之評價法則有違，自非可採。
２、證人張惠雯證詞存有誣陷風險乙事，如前所載，證人張惠雯
    之指證，既有挾怨報復之虞，自不能僅憑其係初次為警查獲
    ，即可認為其證述公正無誤。況且，證人謝羽嘉於本院審理
    時證稱證人張惠雯對質問若非伊報案的話，難道是被告等語
    （參本院卷第167 頁），非如公訴人所述證人張惠雯僅懷疑
    證人謝羽嘉而已，公訴人所述，與卷證資料不符。
３、關於被告自99年9 月15日上午8 時許至同年月17日凌晨0 時
    20分許之行蹤，已經證人林思貝於本院審理時證述歷歷，晰
    述如上。證人林思貝雖證稱伊睡覺時，不知被告有無離開被
    告住處等語（參本院卷第158 頁），但證人林思貝另指出：
    第一天晚上一直到隔天的晚上，被告都沒有出門，被告情緒
    很激動，一直顧著我；我睡覺時，被告有陪我一起睡，是被
    告比我早醒來，叫我起床吃飯，當時天還亮著；我睡覺時，
    被告會從房間裡面鎖，但沒有從外面把我反鎖在裡面等語（
    參本院卷第157 頁、第158 頁反面及第160 頁），可見被告
    監管證人林思貝的過程中，全程緊迫盯人，絲毫不讓證人林
    思貝有離開其身邊的機會，縱使證人林思貝入睡時，亦陪同
    在旁。對照證人張惠雯於本院審理時稱99年9 月16日中午伊
    向被告購得安非他命後，並分享與被告及謝羽嘉一同施用等
    語（參本院卷第113 頁反面），以被告住處（新北市板橋區
    ）與本案案發地（臺北市○○○路）之距離非近，殊難想像
    被告可先在被告住處內陪同證人林思貝入睡後，不擔心證人
    林思貝無人看管而趁隙逃跑，即逕自離開被告住處出發前往
    本案案發地點，販賣毒品與證人張惠雯收得現金，又與證人
    張惠雯共同分享被告販出之安非他命，再返回被告住處，叫
    醒證人林思貝用餐等情發生之可能性，益徵證人張惠雯所述
    顯不可採，不足證明被告於上開時地有前往本案案發地點。
    至於被告及證人林思貝陳稱被告於99年9 月16日有接獲證人
    張惠雯來電，然證人張惠雯來電時間係99年9 月16日下午5
    時許，亦係被告與證人林思貝已經起床後之事等情，亦經被
    告及證人林思貝陳述明確（參本院卷第162 頁至該頁反面）
    ，顯見並非在本案公訴人所指之案發時間即同日中午12時前
    ，自無從以此認為係毒品交易電話。公訴人所指之事，與卷
    證資料有間，尚不可信。
４、證人謝羽嘉係於100 年8 月1 日至本院證述，距案發時間已
    近1 年，自難期待對於近1 年前發生之事可以一一證述無誤
    ，縱與被告所述略有出入或對部分情節表示記憶不清，不得
    執此全盤否認證人謝羽嘉於本院審理時之證詞。又本案查扣
    之3 包毒品，不足證明與本案有所關聯，已如上述。至於公
    訴人以被告案發時經濟情況不佳，認可佐證被告確實有販賣
    毒品之犯行云云，未說明兩者間之關聯，亦不足採。
５、被告於99年12月8 日偵查中供稱99年9 月16日與證人林思貝
    在警詢製作筆錄，而於本院審理時改稱99年9 月16日是在被
    告住處休息等語，徵之被告於偵查中陳述時，已距案發時間
    近3 個月，對於準確之日期，稍有記憶上錯置，尚屬合理。
    又被告於本院審理時，對於案發時行動電話使用細節，係先
    表示沒有使用，經回想後，表示當時使用的手機號碼好像是
    0916的，是用其母親名義所申辦，伊真得忘記了等語（參本
    院卷第49頁反面），自難以此認為被告刻意隱匿事實。公訴
    人所舉之積極證據，已不足證明被告犯本案之罪，欲以前揭
    被告供述之瑕疵，認被告涉有上開犯行，違反證明犯罪事實
    應以積極證據認定之法則，自非可採。
(五)、綜上，本案公訴人所提出之證據或指出之證明方法，無法使
    本院產生有罪之確信，而且公訴人所指證人張惠雯之供述，
    屬於施用毒品者之單一指述，且存有上開明顯瑕疵，公訴人
    其餘所舉之證據，亦無從補強、佐證，使本院無法得出被告
    販賣第二級毒品之有罪心證，公訴人所指被告販賣安非他命
    之犯行，仍有合理懷疑存在。揆諸前開說明，基於無罪推定
    原則，不能證明被告之犯罪事實，自應為其無罪之諭知。
三、「沒收為從刑之一種，依主從不可分原則，應附隨於主刑而
    同時宣告之，除有罪，免刑等判決，於裁判時併宣告外，如
    諭知無罪之判決，既無主刑，從刑亦無所附麗，故案內之違
    禁物，應另依刑法第40條但書由檢察官聲請單獨宣告沒收。
    」，最高法院78年臺非字第72號著有判例可資參照。則本案
    既為被告無罪之宣告，扣案之甲基安非他命3 包及吸食器1
    只，揆諸前開說明，自無從於本案併予宣告沒收，末予敘明
    。
陸、應適用之法律
    依刑事訴訟法第301 條第1 項，判決如主文。
本案經檢察官葉雅婷到庭執行職務。
中    華    民    國   100    年    9     月    30    日
                  刑事第六庭  審判長法  官  黃紹紘
                                    法  官  詹慶堂
                                    法  官  藍家偉
以上正本證明與原本無異。
如不服本判決應於收受送達後10日內向本院提出上訴書狀，並應
敘述具體理由；其未敘述上訴理由者，應於上訴期間屆滿後20日
內向本院補提理由書（均須按他造當事人之人數附繕本）「切勿
逕送上級法院」。
                                    書記官  陳靜君
中    華    民    國   100    年    9     月    30    日